臺灣高等法院刑事判決
                                    109年度上易字第837號
上  訴  人  臺灣基隆地方檢察署檢察官 
上  訴  人 
即  被  告  張靜怡



上列上訴人等因妨害名譽等案件，不服臺灣基隆地方法院108年
度訴字第647號，中華民國108年12月6日第一審判決（起訴案號
：臺灣基隆地方檢察署108年度偵字第1217號），提起上訴，本
院判決如下：
    主  文
上訴駁回。
    事  實
一、張靜怡與謝志豪為鄰居關係，素有不睦，於民國108年1月17
    日下午4時30分許，在新北市○○區○○路○○○○0號前，因認謝志
    豪將車牌號碼000-0000號自用小客車停放該處，妨礙行人通
    行，復認遭謝志豪誣指毀損其車輛，心生不滿，竟基於公然
    侮辱之犯意，於同日下午5時許，在上址公共場所，以「幹
    你娘」之穢語辱罵謝志豪；繼之又承前犯意，於同日下午6
    時20分許，在公眾得出入之新北市政府警察局瑞芳分局四腳
    亭派出所，以「幹你娘」之穢語辱罵謝志豪，足以貶損謝志
    豪之人格與社會評價。
二、案經謝志豪訴由新北市政府警察局瑞芳分局報請臺灣基隆地
    方檢察署檢察官偵查起訴。　　
    理  由
壹、程序部分
一、本院審理範圍：
    本件被告張靜怡被訴涉犯恐嚇危害安全、毀損公務員職務上
    掌管之物品罪部分，分別經原審為無罪及公訴不受理之判決
    ，檢察官並未提起上訴，此部分業已確定，非屬本院審理範
    圍，合先敘明。
二、證據能力：
    本件認定犯罪事實所引用之證據，皆無證據證明係公務員違
    背法定程序所取得，又檢察官、被告張靜怡於本院準備程序
    、審理時均同意作為證據（本院卷第62至64、136至139頁）
    ，復經審酌該等證據製作時之情況，尚無顯不可信與不得作
    為證據之情形，亦無違法不當與證明力明顯過低之瑕疵，且
    與待證事實具有關聯性，認為以之作為證據應屬適當，依刑
    事訴訟法第158條之4反面解釋及第159條之5規定，認均有證
    據能力。
貳、實體部分：
一、認定犯罪事實之證據及理由：
    訊據被告矢口否認有何公然侮辱犯行，辯稱：伊長期受告訴
    人謝志豪精神折磨，當天又遭告訴人誣指毀損其車輛，才會
    酒後情緒爆發，說了「幹你娘」發洩，伊講的時候都是看著
    別的地方，並沒有針對告訴人云云。經查：
  ㈠被告與告訴人為鄰居關係，於108年1月17日下午4時30分許，
    在新北市○○區○○路○○○○0號前，因認告訴人將車牌號碼000-0
    000號自用小客車停放該處，妨礙行人通行，復認遭告訴人
    誣指毀損其車輛，互起爭執，而於同日下午5時許、6時20分
    許，分別在上址公共場所及新北市政府警察局瑞芳分局四腳
    亭派出所之公眾得出入場所，口出「幹你娘」等穢語之事實
    ，業據被告於警詢、檢察官訊問、原審及本院審理時供述在
    卷（臺灣基隆地方檢察署108年度偵字第1217號偵查卷宗【
    下稱偵卷】第16、147頁、原審卷第56至57頁、本院卷第63
    、125、157頁），此部分核與證人即告訴人於檢察官訊問及
    原審審理時具結證述之情節大致相符（偵卷第139至143頁、
    原審卷第74至75頁），並經檢察官及原審勘驗現場錄影檔案
    無誤（偵卷第147頁、原審卷第81至83頁）。上開事實，首
    堪認定。
  ㈡被告雖否認有何公然侮辱犯行，而以前揭情詞置辯。然查：
　⑴證人即告訴人於警詢時證稱：108年1月17日下午4時30分許，
    伊將自用小客車停放在新北市○○區○○路○○○○0號住家門前廣
    場，被告表示該處不能停車，伊回稱上開地點係公有土地，
    大家都可以停車，被告就以：「你媽幹你娘，聽你在放屁」
    等語辱罵伊，之後還用雨傘及行李箱丟伊車子；被告在大庭
    廣眾下一直罵伊三字經，就連到了派出所做筆錄時，被告還
    是一直在旁邊罵伊「幹你娘」等語（偵卷第11至12頁），於
    檢察官訊問時證稱：108年1月17日下午5時許，伊將自用小
    客車停放在台北新城6號前，被告就靠過來辱罵伊「幹你娘
    」，表示車位不是伊所有，不能在該處停車，伊當下有向被
    告解釋，但被告越講越氣，就用行李箱及雨傘丟伊車子，導
    致伊車子保險桿掉漆、凹損；被告在警員到場後仍然持續以
    三字經辱罵伊，警員應該都有聽到等語（偵卷第139 至141
    、143 頁），於原審審理時證稱：當天伊把車子停在台北新
    城6號前，沒有招惹到被告，被告就走出來指著伊，對伊罵
    三字經，還用行李箱丟伊車子；到了警局做筆錄時，被告還
    是一直在罵，當時伊做筆錄是要對被告提告，而且現場除了
    伊和被告外，其他都是警員，所以被告就是針對伊在罵三字
    經等語（原審卷第74至75頁），就被告在台北新城6號前及
    瑞芳分局四腳亭派出所針對其本人辱罵「幹你娘」一情，前
    後證述一致，與證人即據報到場之警員湯富銓於檢察官訊問
    時證稱：當天伊到現場處理，有以密錄器攝影，被告與告訴
    人在台北新城6號前發生爭執，過程中被告抱怨告訴人亂吐
    檳榔汁、亂丟菸蒂，密錄器有拍到被告罵告訴人三字經的情
    形等語相符（偵卷第145 至147 頁）。且經檢察官勘驗警員
    密錄器攝影畫面結果，台北新城6號前之案發現場，僅有被
    告與告訴人二人相互口角，被告於與告訴人爭執間，係朝向
    告訴人辱罵「幹你娘」之穢語（偵卷第147頁），按其情狀
    ，已足特定被告辱罵之對象為在場與之齟齬之告訴人。又經
    原審勘驗四腳亭派出所監視錄影檔案結果，被告於畫面時間
    00：14：37進入派出所內，直稱：「幹你娘勒，你敢，這樣
    告我」（原審卷第81頁），被告辱罵「幹你娘」之對象顯然
    即為當時正製作筆錄對其提告之告訴人甚明。被告空言否認
    上情，辯稱：伊只是宣洩情緒，並非針對告訴人云云，無非
    卸責之詞，洵無可採。
　⑵再者，「幹你娘」一語乃侮辱性字眼，用語鄙俗，悖於善良
    風俗，依我國社會民情，足使人產生難堪之感，而貶損個人
    人格及社會評價，被告為智識程度正常之成年人，並有相當
    之社會經歷，當不得諉為不知，其以：「幹你娘」僅係伊酒
    後發洩情緒之用語，不至造成告訴人名譽上實質損害云云，
    執為抗辯，殊無可採。
　⑶從而，被告在公共場所、公眾得出入場所，以「幹你娘」之
    侮辱性用語辱罵告訴人，其主觀上有公然侮辱之故意，客觀
    上有公然侮辱之行為，均灼然至明。至被告辯稱：伊係長期
    受告訴人精神折磨，當天又遭告訴人誣指毀損其車輛，情緒
    爆發，才會口出穢語云云，核屬犯罪之動機，縱告訴人有對
    被告提出毀損或其他刑事案件不實告訴之行為，被告仍非得
    以公然侮辱之方式妨害其名譽，被告聲請調查臺灣基隆地方
    檢察署109年度他字838號告訴人涉嫌誣告案件，無從解免其
    公然侮辱之罪責，自無調查之必要。
  ㈢綜上，本案事證明確，被告犯行堪予認定，應依法論科。
二、刑法第2 條第1 項規定「行為後法律有變更者，適用行為時
    之法律。但行為後之法律有利於行為人者，適用最有利於行
    為人之法律」，係規範行為後法律變更所生新舊法比較適用
    之準據法；該條規定所稱「行為後法律有變更者」，包括犯
    罪構成要件有擴張、減縮，或法定刑度有變更等情形。故行
    為後應適用之法律有上述變更之情形者，法院應綜合其全部
    罪刑之結果而為比較適用。惟若新、舊法之條文內容雖有所
    修正，然其修正內容與罪刑無關，僅為文字、文義之修正、
    條次之移列，或將原有實務見解及法理明文化等無關有利或
    不利於行為人之情形，則非屬上揭所稱之法律有變更，亦不
    生新舊法比較之問題，而應依一般法律適用原則，逕行適用
    裁判時法（最高法院107 年度台上字第4438號判決意旨參照
    ）。被告行為後，刑法第309條第1項規定雖於108 年12月25
    日經總統公布修正，於同年月27日施行，惟修正後之規定係
    依刑法施行法第1 條之1 第2 項本文，將原本按銀元計算之
    罰金修正為新臺幣數額，其修正結果不生有利或不利於行為
    人之情形，自非法律變更，當亦不生新舊法比較問題，應依
    一般法律適用原則，逕行適用裁判時法。
三、論罪：　　
  ㈠核被告所為，係犯刑法第309條第1項之公然侮辱罪。
  ㈡被告於相近之時間，在上開地點多次以侮辱性用語辱罵告訴
    人，其內容、用語完全相同，顯係基於單一之犯罪目的，在
    時間、地點密切接近之情況下賡續而為，各行為彼此間獨立
    性極為薄弱，依一般社會健全觀念，難以強行分開，在刑法
    評價上，應視為數個舉動之接續施行，合為包括之一行為予
    以評價，為接續犯，僅論以一罪。
四、維持原判決之理由：
  ㈠原審以被告公然侮辱犯行，罪證明確，依（修正前）刑法第3
    09 條第1項、第42條第3項前段，刑法施行法第1條之1第1項
    、第2項前段規定，以行為人之責任為基礎，審酌被告僅因
    鄰里細故，即以言詞辱罵告訴人，顯未知尊重他人之名譽法
    益，應值非難，犯後又始終否認犯罪，迄今未能與告訴人達
    成和解，難認犯後態度良好，兼衡其素行、犯罪動機、目的
    、手段、情節、所生危害，自述大學肄業之智識程度、從事
    醫護業、經濟狀況小康（偵卷第15頁）等一切情狀，量處罰
    金新臺幣（下同）5000元，並諭知易服勞役之折算標準。核
    其認事用法，均無違誤，量刑亦屬妥適，應予維持。 
  ㈡被告仍執前詞提起上訴，否認犯行，均經本院指駁如前，洵
    屬無據。
　㈢檢察官上訴意旨略以：被告僅因細故即以三字經辱罵告訴人
    ，且於員警到場處理後仍大鬧警局，持續辱罵，惡性非輕，
    嗣又一再飾詞狡辯，否認犯行，顯見毫無悔意，犯後態度不
    佳，原審僅判處罰金5000元，實屬輕縱。惟按量刑輕重，係
    屬為裁判之法院得依職權自由裁量之事項，苟其量刑已以行
    為人之責任為基礎，並斟酌刑法第57條各款所列情狀，在法
    定刑度內，酌量科刑，無偏執一端，致明顯失出失入之情形
    ，自不得指為不當或違法。原審量定刑期，業已就被告犯罪
    之動機、所肇損害，及被告犯罪後否認犯行、未與告訴人達
    成和解之態度等刑法第57條各款所列情狀，詳為斟酌，在適
    法範圍內行使其量刑之裁量權，核無違法或不當之情形。
  ㈣從而，被告否認犯罪及檢察官以原審量刑過輕，提起上訴，
    均無理由，應予駁回。至原審判決後，刑法第309條第1項規
    定雖有文字修正，然其修正結果不生有利或不利於行為人之
    情形，自非法律變更，固應依一般法律適用原則，逕行適用
    裁判時法，與原判決適用修正前之規定，適用結果並無不同
    ，自無庸據為撤銷原判決之理由，附此敘明。
據上論斷，應依刑事訴訟法第368 條，判決如主文。　　
本案經檢察官黃佳權提起公訴，檢察官黃耀賢提起上訴，由檢察
官陳正芬到庭執行職務。
中　　華　　民　　國　 109　　年　　7 　　月　　29　　日
                  刑事第三庭    審判長法　官  張惠立 
                                      法　官  劉兆菊
                                      法　官  廖怡貞
以上正本證明與原本無異。
不得上訴。
                                      書記官  劉芷含
中　　華　　民　　國　　109 　年　　7 　　月　　29　　日

附錄本案論罪科刑法條全文
中華民國刑法第309條
公然侮辱人者，處拘役或9千元以下罰金。
以強暴犯前項之罪者，處1年以下有期徒刑、拘役或1萬5千元以
下罰金。